【裁判字號】    95,台上,6948
【裁判日期】    951214
【裁判案由】    傷害致重傷
【裁判全文】
最高法院刑事判決            九十五年度台上字第六九四八號
上  訴  人  臺灣高等法院檢察署檢察官
被      告  甲○○
上列上訴人因被告傷害致重傷案件，不服臺灣高等法院中華民國
九十三年三月九日第二審判決（九十二年度上訴字第三七五二號
，起訴案號：臺灣臺北地方法院檢察署九十二年度調偵字第一０
０號），提起上訴，本院判決如下：
    主  文
原判決撤銷，發回臺灣高等法院。
    理  由
本件原判決認定：被告甲○○於民國九十一年八月十二日上午二
時許，在臺北市○○區○○路三段十二巷五七弄三五號友人住處
，與張明麗發生爭吵後，竟基於傷害之犯意，徒手用力毆打張明
麗，致張明麗受有頭部外傷、左鎖骨骨折、全身多處瘀血擦傷、
左眼臉裂傷之傷害等情。因將第一審論處被告傷害人之身體，因
而致重傷罪刑之判決撤銷，改判變更檢察官以刑法第二百七十七
條第二項後段傷害致重傷罪名起訴之法條，論處被告傷害人之身
體罪刑（處有期徒刑一年六月）；固非無見。
惟查：刑法第二百七十七條第二項後段之傷害致人於重傷罪，乃
因傷害犯罪致發生一定之重傷結果而為加重其刑之加重結果犯規
定，依同法第十七條應以行為人能預見其結果之發生為要件，且
其傷害行為，與被害人重傷結果之間，須有相當因果關係存在；
至此所謂不能預見其結果之發生者，係指結果之發生出於偶然，
為行為人客觀上不能預見之情形而言。原判決依憑其調查證據之
結果，於理由內說明：「告訴人張明麗嗅覺喪失之結果，與被告
之傷害犯行具有相當因果關係」；如若無誤，則被告徒手用力毆
打張明麗頭部，雖原無致張女重傷之決心，但頭部為人體重要部
位，其構造精密，對之猛力毆擊，就被害人嗅能可能因之喪失，
是否係客觀上不能預見之偶然結果﹖該嗅能因對頭部猛擊而喪失
，在通常觀念可否謂行為人無預見之可能﹖能否執嗅能喪失，即
令專業醫師尤須依病患告知，始能查覺，即認被告為本件傷害行
為時，於客觀上不能預見張明麗可能因此喪失嗅能﹖俱待剖析釐
清；原判決執：「具有醫學專業知識之醫師，尤須依病患之主訴
，始能據此實施測試，以查覺其嗅覺是否喪失」，即推論被告於
實施本件傷害行為時，難認其客觀上具有因該傷害行為預見告訴
人嗅覺喪失結果之可能，尚嫌速斷。檢察官上訴意旨執此指摘原
判決違背法令，非無理由，應認原判決有撤銷發回更審之原因。
據上論結，應依刑事訴訟法第三百九十七條、第四百零一條，判
決如主文。
中    華    民    國  九十五  年   十二   月   十四   日
                      最高法院刑事第十二庭
                          審判長法官  林  永  茂
                                法官  洪  文  章
                                法官  蘇  振  堂
                                法官  蕭  仰  歸
                                法官  何  菁  莪
      本件正本證明與原本無異
                                      書  記  官
中    華    民    國  九十五  年   十二   月   二十   日
                                                      Ｅ


司法院資訊處製作；財團法人民間司法改革基金會備份。
